【裁判字號】    95,交聲,142
【裁判日期】    950417
【裁判案由】    違反道路交通管理處罰條例聲明異議
【裁判全文】
臺灣桃園地方法院交通事件裁定         95年度交聲字第142號
原處分機關  交通部公路總局嘉義區監理所臺南監理站
異  議  人  甲○○
                    號
上列受處分人因違反道路交通管理處罰條例案件，對於交通部公
路總局嘉義區監理所臺南監理站民國94年11月29日嘉監南字第裁
74－F00000000 號所為之處分不服（原舉發通知單號碼：苗縣警
交字第F00000000 號），聲明異議，經臺灣臺南地方法院裁定移
送予本院，本院裁定如下：
    主    文
原處分撤銷。
甲○○汽車駕駛人，行車速度超過規定之最高時速未滿貳拾公里
，處罰鍰新臺幣壹仟貳佰元，並記違規點數壹點。
    理    由
一、原處分意旨略以：本件異議人即受處分人甲○○於民國93年
    8 月19日13時39分，駕駛車號2M－4911號自用小客車，行經
    台13線公路52.6公里處限速60公里之路段時，以時速74公里
    時速行駛，超速14公里，經自動測速照相設備採證後，苗栗
    縣政府警察局（下稱原舉發單位）乃依道路交通管理處罰條
    例第40條第1 項前段規定，填製苗縣警交字第F00000000 號
    舉發違反道路交通管理事件通知單（下稱舉發通知單），通
    知異議人應於93年10月13日前至台南監理站聽候裁處，然異
    議人逾應到案期限仍未至指定處所聽候裁處，原處分機關乃
    依道路交通管理處罰條例第40條第1 項之規定，裁處異議人
    罰鍰新臺幣（下同）2,400 元。
二、聲明異議意旨略以：異議人因生意失敗，工作不穩，住宅時
    常搬遷，異議人確未收到本件舉發違反道路交通管理事件通
    知單，異議人承認有違規情事，但請求裁罰最低法定罰鍰，
    為此聲明異議。
三、按汽車駕駛人，行車速度，超過規定之最高時速，或低於規
    定之最低時速，或裝用測速雷達感應器者，處1,200 元以上
    2,400 元以下罰鍰；其感應器沒入之，並記違規點數1 點，
    道路交通管理處罰條例第40條第1 項、第63條第1 項第1款
    定有明文。
四、本件原處分所認定異議人之違規事實，有採證照片1 紙附卷
    可稽，且為異議人自承不諱；另本件舉發單經以郵寄方式送
    達「臺南縣永康市○○里○○○路376 號」，因「應送達處
    所查無此人」，而於93年9 月13日退回，經苗栗縣警察局復
    於93年10月12日以苗警交字第0930052499號函公告而公示送
    達，因已逾20日無人領取等情，有本件舉發單1 紙、掛號郵
    件信封1 個、苗栗縣警察局公告及告發單退件移送清冊各1
    紙在卷可稽，是此部分之事實即可認定。
五、按處理違反道路交通管理事件，有關文書送達之程序，依行
    政程序法之規定，違反道路交通管理事件統一裁罰基準及處
    理細則第5 條定有明文。又送達，於應受送達人之住居所、
    事務所或營業所為之，行政程序法第72條第1 項定有明文。
    查異議人於91年8 月2 日自「臺南縣永康市○○里○○○路
    376 號」遷址至「桃園縣龍潭鄉○○村○○路226 巷2 弄12
    號」，復於92年5 月27日自「桃園縣龍潭鄉○○村○○路22
    6 巷2 弄12號」遷址至「桃園縣桃園市○○里○○鄰○○路54
    4 號」，有戶籍謄本1 紙附卷可稽，且異議人並於本院調查
    時陳明：伊當時已經沒有住在台南，伊實際上是居住在桃園
    縣桃園市○○路544 號等語，則本件舉發單郵寄時，異議人
    並未居住於郵寄之地址即臺南縣永康市○○里○○○路376
    號（該址並非異議人當時之住居所），亦可認定。又雖行政
    程序法第78條第1 項第1 款：當事人應為送達之處所不明者
    ，行政機關得依申請，准為公示送達。惟所謂「應受送達之
    處所不明」，須已用盡相當之方法探查，仍不知其應為送達
    之處所者，始足當之。而「不明」之事實，則應由聲請公示
    送達之人負舉證責任，並由法院依具體事實判斷（最高法院
    82年臺上字第272 號判例參照）。又行政程序法第78條第3
    項雖規定：「當事人變更其送達之處所而不向行政機關陳明
    ，致有第1 項之情形者，行政機關得依職權命為公示送達」
    ，然依此規定為公示送達者，仍須具備下列3 項要件：當
    事人有變更其送達處所之情形；當事人未向行政機關陳明
    ；致生同條第1 項第1 款「應為送達之處所不明」之結果
    。因之，若當事人「未陳明送達處所變更」，但尚未致生「
    應為送達處所不明」之結果者（例如：可透過戶籍查詢而得
    知新址者，即不能認為「應為送達處所不明」），行政機關
    即不得以當事人變更其送達處所而未向行政機關陳明為由，
    逕依行政程序法第78條第3 項之規定，對當事人為公示送達
    。查異議人於91年8 月2 日自「臺南縣永康市○○里○○○
    路376 號」遷址至「桃園縣龍潭鄉○○村○○路226 巷2 弄
    12號」，復於92年5 月27日自「桃園縣龍潭鄉○○村○○路
    22 6巷2 弄12號」遷址至「桃園縣桃園市○○里○○鄰○○路
    544 號」，已向戶籍機關辦理戶籍變更登記，有戶籍謄本1
    紙附卷可稽。本件舉發單位填製原舉發通知單郵寄後，因異
    議人業已搬遷，致遭郵務機關退件處理，此時舉發單位本於
    其職權，實可另行透過戶籍查詢以探知受處分人之正確住所
    ，乃竟未用盡相當之探查方法，即以「應受送達之處所不明
    」為由，逕對受處分人為公示送達，其送達程序於法即有未
    合，自不生合法送達之效力。
六、原處分機關以異議人有上揭違規事實，依修正前道路交通管
    理處罰條例第40條第1 項、第63條第1 項第1 款之規定裁罰
    ，於法雖無不合，然原處分機關就裁處受處分人罰鍰2,400
    元部分，無非係依違反道路交通管理事件統一裁罰基準表之
    規定，認本件係屬「逾越應到案期限30日以上，逕行裁決處
    罰者」云云，惟查：本件舉發單所載應到案日期為93年10月
    13日，惟原舉發單既於93年9 月13日遭退回，且如前所述，
    本件舉發單位逕對受處分人為公示送達，其送達程序於法即
    有未合，而不生合法送達之效力，自難要求異議人於本件舉
    發單所定到案日期前繳交罰鍰或洽原處分機關開具裁決書後
    依法聲明異議，是原處分機關以異議人逾越應到案期限30日
    以上，而裁處最高罰鍰2,400 元，顯有未洽。異議人聲明異
    議意旨指摘原處分不當，為有理由，自應由本院將原處分撤
    銷，另為裁定如主文第二項所示。
據上論斷，應依道路交通管理處罰條例第87條第2 項，道路交通
案件處理辦法第20條前段，裁定如主文。
中    華    民    國    95    年    4     月    17    日
                  交通法庭  法  官  張淑華
以上正本證明與原本無異。
如不服本裁定，應於送達後5 日內，向本院提出抗告狀。
                            書記官  郭中明
中    華    民    國    95    年    4     月    17    日


司法院資訊處製作；財團法人民間司法改革基金會備份。
